臺灣基隆地方法院基隆簡易庭小額民事判決
111年度基小字第708號
原      告  張履端  
被      告  巫世雄  
上列當事人間請求返還訂金事件，本院於民國111年3月14日言詞
辯論終結，判決如下：
    主  文
原告之訴駁回。
訴訟費用由原告負擔。 
    事實及理由
一、原告起訴主張：
    原告經人介紹，委請被告在原告住處裝設監視器，兩造約定
    共裝設4支監視器（門口1支、室內3支，下稱系爭工程、系
    爭承攬契約），裝設費用被告原本估價為新臺幣（下同）19
    ,000元，後因裝設門口之監視器需再另外加裝腳架，故系爭
    工程費用提高至20,000元，原告於民國111年1月9日給付訂
    金10,000元，被告並開立估價單（稱系爭估價單）予原告。
    而兩造現場會勘後，被告認為門口監視器腳架需再延伸一定
    之距離才能看到影像，被告所提供之腳架會被門擋到，故同
    意由原告另行請人裝設鐵架，原告遂向被告表示，另行裝設
    鐵架之費用應從系爭工程之報酬中扣除，被告當時稱他回去
    再想想看。之後原告請鐵工裝設鐵架，於111年1月15日裝設
    完畢，費用為3,000元，原告認為此費用應由被告吸收。詎
    原告再與被告聯繫，被告之妻及被告竟拒不認帳，表示系爭
    估價單無此記載。兩造就鐵架費用3,000元是否需從系爭承
    攬契約報酬內扣除無法達成協議，之後被告即不再與原告聯
    繫。直至原告提起本件訴訟，被告方將物料丟至原告家門口
    ，並稱要不要隨便你。原告已無法信賴被告，故被告應將已
    收取之訂金10,000元返還予原告，並聲明：㈠被告應給付原
    告10,000元及自起訴狀繕本送達翌日起至清償日止，按週年
    利率百分之5計算之利息。㈡訴訟費用由被告負擔。
二、被告抗辯略以：
    被告從未說過系爭工程費用為19,000元，系爭估價單已寫明
    系爭工程費用為20,000元，含五金線材，並有載明1年保固
    ，被告已購買物料，被告有與原告聯絡溝通，但原告一直堅
    持要被告還錢，被告有物料上的損失，原告就掛被告的電話
    ，被告後面再回電時，原告說不要再打擾他，他會報警等語
    ，並聲明：請求駁回原告之訴。
三、本院之判斷：
  ㈠原告主張其委請被告在原告住處裝設監視器，而成立系爭承攬契約，原告於111年1月9日預付10,000元，被告開立系爭估價單予原告。而兩造於預計裝設監視器之地點會勘後，被告建議原告於門口裝設鐵架，原告乃依被告之建議請鐵工裝設鐵架，嗣兩造對於裝設鐵架之費用應由何人負擔有所爭議等情，為被告所無爭執，並有系爭估價單影本在卷可稽，堪信為真。
　㈡原告主張因兩造有所爭議，被告之行為令原告無法再信任被
    告，而拒絕讓被告至原告住處裝設監視器等情。原告此部分
    之主張，核屬解除或終止契約之意思。惟依原告所述，兩造
    後續溝通情形，被告稱若不繼續履行契約，需返還被告已經
    購買材料之款項，原告則對於被告主張購買材料之品項等有
    所爭執。堪認兩造並未達成終止或解除系爭承攬契約之合意
    。
  ㈢按工作未完成前，定作人得隨時終止契約。但應賠償承攬人
    因契約終止而生之損害。民法第511條定有明文。是定作人
    得隨時終止承攬契約。本件原告既未提出其得解除系爭承攬
    契約之法律或契約依據，而原告於本院言詞辯論期日當庭向
    被告表示不欲讓被告繼續施作之意思，堪認原告已對被告為
    終止系爭承攬契約之意思表示，系爭承攬契約即已終止。
  ㈣按契約之終止，僅使契約自終止之時起，嗣後消滅，並無溯
    及效力，使契約自始歸於消滅。故在終止以前之契約關係，
    尚不發生回復原狀之問題（最高法院72年度台上字第247號
    裁判意旨參照）。是終止契約，僅使契約自終止之時起向將
    來消滅，並無溯及效力，當事人原已依約行使、履行之權利
    義務，不受影響。而當事人於契約終止前所受給付，亦不當
    然構成不當得利。經查，本件系爭承攬契約已經合法終止，
    參以首開說明，被告依約收取之預付款，不當然構成不當得
    利。而參以原告於本院陳稱：後續被告雖願意將已經購買的
    材料給原告，請原告按照發票金額付給被告，但原告沒有看
    到買的東西，所以不答應等語；被告於本院陳稱：我在當下
    已經購買物料了，我有跟原告溝通，原告一直堅持我要還他
    錢，我有物料上的損失…等語。（本院卷第39、41、42頁）
    。可知被告主張已因系爭承攬契約而購買材料。則倘原告主
    張被告所預收之10,000元構成溢收之情形，即應由原告就此
    有利於己之事實舉證以實其說，惟原告並未具體說明並舉證
    證明，則原告無從依不當得利之規定，請求被告返還預收之
    10,000元。
　㈤原告主張預付之10,000元為訂金（定金），而請求返還。查
    兩造係因裝設鐵架之費用負擔有所爭執，原告於後續溝通過
    程，認為被告不足以信賴，不願由被告繼續施作，而終止系
    爭承攬契約，業如前述。是系爭承攬契約之終止，即非屬「
    可歸責於被告之事由，致不能履行」或「不可歸責雙方當事
    人之事由，致不能履行契約」之情形。且原告亦未具體指明
    並舉證證明系爭承攬契約有何可歸責於被告之事由或不可歸
    責於雙方當事人之事由致不能履行，是原告亦無從依民法第
    249條第3、4款之規定，請求返還定金，附此指明。
　㈥此外，原告復未具體指明其請求被告返還預付款項（或訂金
    ）10,000元之法律或契約依據，原告本件請求自無理由。
四、綜上所述，本件原告之訴為無理由，應予駁回。
五、本件事證已臻明確，兩造其餘攻擊防禦方法及所舉證據，核
    與本件判決結論無影響，爰不一一論述，附此敘明。
六、據上論結，原告之訴為無理由，依民事訴訟法第436條之23
    、第436條第2項、第87條第1項、第78條，判決如主文。
中　　華　　民　　國　　111 　年　　3 　　月　　30　　日
                  基隆簡易庭法  官  高偉文
以上正本係照原本作成。
對於本件判決如有不服，應於收受送達後20日內向本院提出上訴
書狀，上訴於本院合議庭，並按他造當事人之人數附具繕本。
當事人之上訴，非以判決違背法令為理由不得為之，上訴狀應記
載上訴理由，表明下列各款事項：
㈠原判決所違背之法令及其具體內容。
㈡依訴訟資料可認為原判決有違背法令之具體事實。
中　　華　　民　　國　　111 　年　　3 　　月　　30　　日
                            書記官  盧鏡合